【裁判字號】    90,上訴,213
【裁判日期】    900606
【裁判案由】    偽造文書等
【裁判全文】
臺灣高等法院臺南分院刑事判決          九十年度上訴字第二一三號  Ａ
      上  訴  人
      即  被  告  甲  ○  ○
      選任辯護人  查  名  邦  律師
      上  訴  人
      即  被  告  丁  ○  ○
      選任辯護人  賴  鴻  鳴  律師
      上  訴  人
      即  被  告  丙  ○  ○
右上訴人等因偽造文書等案件，不服臺灣臺南地方法院八十九年度訴字第一一六一號
，中華民國八十九年十二月十五日第一審判決（起訴案號：臺灣臺南地方法院檢察署
八十八年度偵字第一○七七○號），提起上訴，本院判決如左：
      主      文
原判決關於丁○○、丙○○部分撤銷。
丁○○、丙○○共同行使偽造私文書，足以生損害於他人，丁○○處有期徒刑伍月，
丙○○，累犯，處有期徒刑陸月，如易科罰金，均以參佰元折算壹日。
如附表所示簽帳單上偽造之「戊○○」署名各乙枚均沒收。
其餘上訴駁回。
      事      實
一、甲○○明知戊○○名義之花旗銀行大來卡（卡號00000000000000
    號）為來路不明之贓物（按係經不詳年籍之人先行竊取戊○○所有之信用卡帳單
    後，依據帳單上持卡人資料，假冒戊○○名義向發卡銀行謊報遺失請求補發新卡
    ，使發卡銀行誤信為真，而予補發之信用卡，再由該不詳年籍之人向戊○○住處
    大廈管理員詐領內附發卡銀行補發信用卡之掛號信件後取得者），竟仍於民國（
    下同）八十七年三月上旬間，在某不詳之地點，向某年籍不詳者收受前開戊○○
    名義之花旗銀行大來卡，供向特約商店刷卡詐財之用。
二、丙○○曾於八十五年間犯傷害罪，經台灣高雄地方法院判處有期徒刑三月，於八
    十六年五月十三日執行完畢，竟仍不知悔改。復與丁○○均明知甲○○持有之上
    開信用卡係贓卡，三人竟仍共同基於意圖為自己不法所有之犯意聯絡，於八十七
    年三月十六日十時許，同往臺南市○○路臺灣省菸酒公賣局臺南分局門市部（下
    稱公賣局臺南分局），推由丁○○持甲○○交付之前開戊○○名義之花旗銀行大
    來卡入內，向該局業務員己○○刷卡詐購總價新臺幣（下同）三十一萬二千五百
    元之硬盒長壽香菸二十箱（即一萬包）、及淡長壽香菸五箱（即二千五百包），
    並由丁○○在附表所示簽帳單上冒用戊○○名義，偽簽其署名（原判決誤載係署
    押）於其上，持交己○○予以行使，使己○○陷於錯誤，依約將前開香菸送往臺
    南市○○街八一號，交由不詳姓名之人收受，足以生損害於戊○○、該分局及花
    旗銀行。
三、案經臺南縣警察局佳里分局報請台灣台南地方法院檢察署檢察官偵查起訴。
      理      由
一、訊據上訴人即被告丁○○坦承於右揭時地持戊○○之信用卡向公賣局臺南分局簽
    帳購買香煙不諱，惟矢口否認有詐欺、偽造文書犯行，辯稱：伊不知甲○○所交
    之信用卡是贓卡云云；被告丙○○亦矢口否認詐欺、偽造文書犯行，辯稱：是甲○○約伊和丁○○出來，要丁○○幫忙拿他表哥的信用卡買香煙，載伊二人到公
    賣局門口，由丁○○進入公賣局內刷卡買香煙，伊和甲○○在外面等候，伊不知
    道甲○○交給伊之信用卡是贓物云云；被告甲○○亦矢口否認有收受贓物、詐欺
    、偽造文書犯行，辯稱：伊未曾持有戊○○信用卡，亦未曾交信用卡給丁○○及
    丙○○，請伊二人至公賣局台南分局購買香煙，渠二人因與伊有嫌隙，才故意挾
    怨報復云云。惟查：
（一）前開信用卡係經不詳年籍之人先行竊取戊○○所有之信用卡帳單後，依據帳單
      上持卡人資料，假冒戊○○名義向發卡銀行謊報遺失請求補發新卡，使發卡銀
      行誤信為真，而予交寄補發之信用卡，再由該不詳年籍之人向戊○○住處大廈
      管理員詐領內附發卡銀行補發信用卡之掛號信件後取得者。此一事實，業據被
      害人戊○○於警訊時指訴綦詳，並為被告等所不爭執，自足認屬實。足見該卡
      確係贓卡，至為明確。
（二）被告丙○○、丁○○二人於偵審中已供承：被告甲○○向伊等表示信用卡係其
      表哥戊○○所有，因戊○○出國，該卡均由其使用，伊與公賣局人員很熟不方
      便進入公賣局臺南分局購買香菸，要伊等幫忙進去購買香菸云云（偵查卷第九
      頁、第十頁、第三十頁、原審卷第二十九頁、第三十頁、本院九十年四月廿五
      日筆錄）。然茍該卡之持卡人戊○○確係被告甲○○之表哥，被告甲○○豈有
      自己不敢進入該分局購買香煙，反推稱自己不便，須請渠二人幫忙進去購買之
      理？況渠二人並非經營菸酒買賣業者，被告甲○○則經營該業，亦據被告丙○○、丁○○二人於審理中供明在卷，且經被告甲○○陳述其係經營菸酒業無訛
      （本院九十年二月廿二日筆錄）衡諸事理，對購買之流程、菸酒種類、價格，
      渠二人並不熟悉，被告甲○○應甚熟稔，茍非該卡係贓卡怕被人識破，被告甲○○豈有自己不敢進入該分局購買香煙，反請渠二人幫忙進去購買之理？參以
      目前信用卡在社會上普遍使用之情形而言，被告丁○○、丙○○亦無不知不得
      冒用他人姓名簽具信用卡簽帳單之理，自足証渠二人知悉被告甲○○所交付之
      該卡，係來路不明之贓卡甚明。從而被告甲○○於八十七年三月上旬間，在某
      不詳之地點，向某不詳姓名者收受前開戊○○名義之贓卡後，於前揭時地交予
      渠二人，推由被告丁○○進入公賣局臺南分局刷卡購買香菸，堪以認定。
（三）被告甲○○曾親自書寫欲盜刷購買香煙之估價明細表一張交予被告丁○○（詳
      警卷第三十一頁），該明細表經送內政部警政署刑事警察局鑑驗結果，確係被
      告甲○○之筆跡，此有刑事警察局八十八年八月六日刑鑑字第七七０四四號鑑
      驗通知書附卷可稽。且經被告甲○○坦承無訛（本院九十年四月廿五日筆錄）
      被告甲○○雖復就該項鑑驗結果表示，伊所寫之該菸酒估價單，係因伊從事菸
      酒業或因業務所須或答覆朋友之函詢或報價之用，曾開立無數菸酒估價單，此
      與常情並無違背云云，而其辯護意旨亦稱估價單係記載「黃長壽硬盒四十箱、
      白長壽十箱」，而丁○○盜刷信用卡實際購買之數量則為「黃長壽硬盒二十箱
      、白長壽五箱」，估價單所載香菸數量與實際購買數量並不相符等語。但查，
      丁○○於警訊時供稱：「當時甲○○有講能刷的話，要買黃長壽四十箱、白長
      壽十箱，如果金額不足的話，就只刷購一半，黃長壽二十箱、白長壽五箱，共
      312500，所以該明細表上他也有寫20、5、312500 等數目。」復於本院訊問時
      亦稱：「‧‧‧甲○○說可以刷多少就買多少，若不可以就刷一半就好，所以
      只買一半而已。」再就該紙估價單之內容觀之，其上所載確與丁○○所述及被
      告丁○○前往公賣局臺南分局詐購之數量相符，即交送地點「南華街八一號」
      字樣亦在其上。又以該張紙條上僅涉及兩種長壽菸之數量，其價格尚且相同，
      按理尚無必要經過具有菸酒專業知識之人予以估算即可明瞭，實難認係被告甲○○在業務上答覆客戶查詢菸酒價格時所開具者，何況其上併有交貨地點「南
      華街八一號」字樣，更難認僅係通常開具之估價單而已。益見被告甲○○確有
      將前開戊○○名義之贓卡，交由被告丁○○進入公賣局臺南分局刷卡購買香菸
      ，自不待言。
（四）被告甲○○所稱與被告丙○○間之仇隙係發生在八十七年十一月六日，有原審
      法院八十八年度訴字第六一三號影本乙份附卷足憑（按係丙○○涉嫌夥同他人
      殺害被告甲○○，詳偵查卷第廿二頁刑事判決），而本件犯罪時間係在八十七
      年三月間，在前開案件發生之前，被告丙○○自不可能因該案與被告甲○○發
      生嫌隙，而有故意誣陷被告甲○○之情事。被告甲○○於本院已坦承與被告丁○○並無仇怨（九十年四月十一日審判筆錄），則被告丁○○自無構陷被告甲○○之可能。被告甲○○竟又陳稱因被告丁○○與丙○○係同夥，故與丙○○
      聯手對其陷害，核與事理有違。
（五）被告丁○○持該卡向公賣局臺南分局詐購香菸之事實，亦據證人即該局業務員
      己○○於警訊時及屢次審理中結證無訛，並有簽帳單影本及該局菸酒配銷通知
      單影本等附卷足憑（警卷第二十三頁）。是被告等推由丁○○持甲○○交付之
      前開戊○○名義之花旗銀行大來卡，向該局業務員己○○刷卡詐購香菸，並在
      附表所示簽帳單上冒用戊○○名義，偽簽其署名於其上，持交己○○，使己○○陷於錯誤，將前開香菸依約送往臺南市○○街八一號，交由不詳姓名人收受
      ，自足以生損害於戊○○、該分局及花旗銀行。
（六）綜上各情參互印證，本件罪證明確，被告等犯行均堪以認定，渠等所辯無非均
      是事後畏罪卸責之詞，不足採信。又本件事證已明，被告甲○○之辯護人聲請
      將被告丁○○之筆跡送鑑定乙節，然被告丁○○已迭次只承認本件戊○○之姓
      名係其冒簽，至其餘戊○○名義並非伊所簽，而經花旗銀行聯絡人乙○○寄本
      院所示其他十六紙簽帳單上戊○○被冒簽之姓名之筆跡，經以肉眼比對與被告
      丁○○之筆跡復顯有不同，且與本件案情無關，自無鑑定之必要，併此敘明。
二、核被告甲○○、丁○○、丙○○三人所為，均係犯刑法第二百十六條、第二百十
    條行使偽造私文書罪及同法第三百三十九條第一項詐欺取財罪，被告甲○○則另
    犯同法第三百四十九條第一項之收受贓物罪。被告三人彼此間，就所犯行使偽造
    私文書罪及詐欺取財罪，有犯意聯絡及行為分擔，均為共同正犯。渠等偽造署名
    為偽造私文書之部分行為，偽造私文書後持以行使，偽造之低度行為為行使之高
    度行為所吸收，均不另論罪。被告丁○○、丙○○所犯上開兩罪間及被告甲○○
    所犯上開三罪間，分別具有方法與結果之牽連關係，均應依牽連犯之規定從一重
    之行使偽造私文書罪論處。被告丙○○有事實欄所載之犯罪科刑及執行完畢日期
    ，有被告全國前案紀錄表可憑，其於有期徒刑執行完畢後，五年以內再犯本件之
    罪為累犯，依法加重其刑。
三、原審就被告甲○○部分，依刑法第二百十六條、第二百十條、第三百三十九條第
    一項、第三百四十九條第一項、第二十八條、第五十五條，罰金罰鍰提高標準條
    例第一條之規定，並審酌被告甲○○之素行、犯罪之動機、手段、目的、所生危
    害及犯罪後態度等一切情狀，量處其有期徒刑八月。並依刑法第二百十九條之規
    定，沒收附表簽帳單上，偽造之戊○○署名，經核原審認事用法均無不當，被告
    甲○○上訴意旨仍執陳詞否認有前揭犯行，而指摘原判決不當，為無理由，此部
    分應予駁回。
四、另就被告丁○○、丙○○部分，原審認被告等之罪證明確，因予論罪科刑，分別
    量處有期徒刑伍月及陸月，固非無見。惟查刑法第四十一條業已於九十年一月十
    日修正公布，於同年月十二日生效，其第一項規定：「犯最重本刑為五年以下有
    期徒刑之罪，而受六月以下有期徒刑或拘役之宣告，因身體、教育、職業或家庭
    之關係或因其他正當事由，執行顯有困難者，得以一元以上三元以下折算一日，
    易科罰金。但確因不執行所宣告之刑，難收矯正之效或難以維持法秩序者，不在
    此限。」；該修正條文之適用自較舊法有利於被告，且被告之犯罪行為乃在該條
    文修正前，所犯最重本刑為五年以下有期徒刑之罪，依刑法第二條第一項前段之
    規定應適用較有利於被告之裁判時新法處斷，原審此部分未及說明比較上開條文
    新舊規定之適用，即有未洽。被告等上訴意旨否認犯罪，徒執陳詞指摘原判決不
    當，雖無可取，然原判決既有上述可議之處，自應由本院將丁○○、丙○○部分
    撤銷改判。爰審酌被告丁○○、丙○○二人犯罪動機、目的、手段、所生危害及
    犯罪後之態度等一切情狀，量處如主文第二項所示之刑，並均諭知易科罰金之折
    算標準，以資懲儆。另如附表所示簽帳單上偽造之「戊○○」署名，應依法宣告
    沒收。至被告丁○○另辯稱伊係自首乙節，惟查被告丁○○於警訊時並未陳明其
    犯罪事實，此一事實，業據承辦警員王昌贊於原審審理中結證無訛，自難依自首
    之例減輕其刑，併此敘明。
五、據上論結，應依刑事訴訟法第三百六十八條、第三百六十九條第一項前段、第三
    百六十四條、第二百九十九條第一項前段，刑法第二百十六條、第二百十條、第
    三百三十九條第一項、第二百十九條、第五十五條、第二十八條、第四十七條、
    第二條第一項前段、第四十一條第一項前段，罰金罰鍰提高標準條例第一條、第
    二條，判決如主文。
本案經檢察官吳忠賢到庭執行職務。
中    華    民    國      九十      年      六      月        六        日
                                  臺灣高等法院臺南分院刑事第三庭
                                      審判長法官  黃    崑    宗
                                            法官  莊    俊    華
                                            法官  林    勝    木
右正本證明與原本無異。
如不服本判決，應於判決送達後十日內向本院提出上訴狀，其未敘述理由者並應於提
出上訴狀後十日內向本院補提理由書（應附繕本)。
                                      法院書記官  吳    秋    賢
中    華    民    國      九十      年      六      月        七        日
附錄：本判決論罪科刑法條
刑法第三百四十九條第一項：
  收受贓物者，處三年以下有期徒、拘役或五百元以下罰金。
刑法第二百十六條：
  行使第二百十條至第二百十五條之文書者，依偽造、變造文書或登載不實事項或使
  登載不實事項之規定處斷。
刑法第二百十條：
  偽造、變造私文書，足以生損害於公眾或他人者，處五年以下有期徒刑。
刑法第三百三十九條第一項：
  意圖為自己或第三人不法之所有，以詐術使人將本人或第三人之物交付者，處五年
  以下有期徒刑、拘役或科或併科一千元以下罰金。
附表：
┌────┬────┬────────┬─────┬───────┬──┐
│文書名稱│消費時間│ 特  約  商  店 │消費金額  │卡         號 │備考│
├────┼────┼────────┼─────┼───────┼──┤
│簽帳單  │87.3.16 │ 台灣省菸酒公賣 │ 312500元 │0000000000000 │一式│
│        │        │ 局台南分店     │（新台幣）│              │三份│
└────┴────┴────────┴─────┴───────┴──┘


司法院資訊處製作；財團法人民間司法改革基金會備份。
